臺灣士林地方法院小額民事判決
110年度勞小字第33號
原      告  怡盛保全股份有限公司00000000000000
法定代理人  劉成  
訴訟代理人  呂理標
被      告  陳敬崴
            楊博翔
上列當事人間請求返還簽約金事件，本院於民國110年12月15日
言詞辯論終結，並判決如下：
    主  文
被告應連帶給付原告新臺幣貳萬柒仟貳佰肆拾捌元，及自民國一
百一十年八月五日起至清償日止，按年息百分之五計算之利息。
原告其餘之訴及假執行之聲請均駁回。 
訴訟費用由被告連帶負擔新臺幣參佰壹拾元，其餘新臺幣陸佰玖
拾元由原告負擔。
本判決原告勝訴部分得假執行。
    事實及理由
一、被告乙○○經合法通知，未於言詞辯論期日到場，核無民事訴
    訟法第386條所列各款情事，爰依原告之聲請，准由其一造
    辯論而為判決。
二、原告主張：被告甲○○原為原告公司員工，原告公司為穩定人
    力於原約定薪資以外，「額外」提供被告甲○○簽約金新臺幣
    （下同）88,800元，並由被告乙○○為連帶保證人，簽約期間
    自民國109年8月1日至110年7月31日，被告甲○○於110年3月3
    1日因換工作，乃申請於110年4月10日離職，於簽約期限未
    滿1年即自請離職，已違反保全人員簽約承諾書（下稱系爭
    承諾書）第3條第1項之規定，依約定應返還全額簽約金88,8
    00元。另依系爭承諾書第4條及民法第739條之規定，被告乙
    ○○為連帶保證人，自應就簽約金負連帶返還之責，經原告多
    次催索，均置之不理，為此爰依兩造間之勞動契約關係提起
    本件訴訟，並聲明：被告應連帶給付原告88,800元，及自起
    訴狀繕本送達翌日起，至清償日止，按年息百分之5計算之
    利息，並願供擔保請准宣告假執行。
三、被告甲○○則以：在110年1月時原告認為我跟案場的另名保全
    人員有打架的情事，一直跟我要88,800元，原告公司有記我
    大過，除因記過有被扣薪7,200元，之後每個月也被扣4,000
    元，因為每個月都被扣錢，到4月時我覺得受不了，所以才
    提離職，原告請求之簽約金應屬違約金性質，我已經任職一
    段時間，應按比例計算等語，資為抗辯，並聲明：原告之訴
    駁回。
四、得心證之理由：　　
  ㈠原告主張被告甲○○邀被告乙○○為連帶保證人於109年8月1日與
    原告簽訂系爭承諾書，約定被告甲○○自109年8月1日起至110
    年7月31日止，擔任原告保全人員，並於值勤15日內取得88,
    800元簽約金；而被告甲○○於110年4月11日離職等事實，業
    據原告提出系爭承諾書、離職人員離職會辦單等影本為證，
    且為被告甲○○所不爭執，堪信為真實，另被告乙○○經合法通
    知，於言詞辯論期日不到場，亦未提出準備書狀爭執，依民
    事訴訟法第280條第3項、第1項等規定，就前述事實，視同
    自認。原告固主張被告已於系爭承諾書約定被告甲○○服務未
    達1年即申請離職，應返還無息返還前述簽約金，被告甲○○
    既於110年4月11日離職，被告應連帶返還前述全額簽約金等
    語，然此為被告甲○○所否認，並以前詞抗辯（因被告甲○○前
    述抗辯事由有利於共同被告乙○○，其抗辯效力及於被告乙○○
    ）。
  ㈡按違約金者，乃契約當事人以確保債務之履行為目的，約定
    於債務人不履行債務或不為適當之履行時，所應支付之金錢
    或其他給付，以節省債權人依據債務不履行之損害賠償請求
    權對債務人請求損害賠償之舉證成本及期縮短訴訟之時程，
    並督促債務人依約履行債務。基於個人自主意思之發展、自
    我決定、自我拘束及自我負責之精神，並本諸契約自由原則
    ，契約當事人對於其所約定之違約金數額，應受其約束，以
    貫徹私法自治之本質。惟倘債務人之債務已為一部履行或當
    事人所約定之違約金過高者，為避免違約金制度造成違背契
    約正義等值之原則，法院得比照債權人因一部履行所受之利
    益或參酌當事人所受損害情形，減少違約金，此觀民法第25
    1條、第252條之規定自明。而違約金是否相當，應依一般客
    觀事實、社會經濟狀況及當事人所受損害情形，以為衡量之
    標準；約定之違約金是否過高，應就債務人若能如期履行債
    務時，債權人可得享受之一切利益為衡量核減之標準；若所
    約定之額數，與實際損害顯相懸殊者，法院自得酌予核減，
    並不因懲罰性違約金或賠償額預定性違約金而異（最高法院
    49年臺上字第807號、51年臺上字第19號、105年度臺 上字
    第679號、82年度台上字第2529號判決意旨參照）。
  ㈢經查，系爭承諾書已約定被告甲○○服務未達1年即申請離職或
    曠職者，應無條件返還前述簽約金，可知原告給付前述簽約
    金之目的係鼓勵擔任保全人員之被告甲○○能繼續任職1年，
    但為避免被告甲○○任意離職或曠職，乃要求被告甲○○承諾如
    服務未達1年離職或曠職，應返還已領取簽約金，則被告返
    還已領取簽約金之義務要屬被告甲○○於債務不履行即違反服
    務未達1年離職或曠職約定時，所應支付之損害賠償金額。
    依上開說明，系爭承諾書雖返還名目為簽約金，仍不改變其
    具有違約金之性質。審酌被告甲○○雖於其承諾應任職之1年
    期間內離職，惟其離職距離其承諾任職期間僅約3個月餘（
    約112日）未履行，參酌原告為具有相當規模之保全公司，
    資力雄厚，被告甲○○僅為原告龐大組織內之員工，其經濟條
    件屬相對弱勢，兼衡兩造之社會地位、經濟狀況等一切情狀
    ，認原告請求返還已領取全部簽約金，作為違約金，要屬過
    高，應予酌減，酌減標準應以被告甲○○未履約期間（即112
    日）與原承諾服務期間（1年約365日）之比例定之，即以被
    告甲○○之債務已為一部履行作為酌減之主要依據，經核算後
    ，被告甲○○應給付原告之違約金應酌減為27,248元（計算式
    為：88,800元×112/365＝27,248元），始為合理，被告乙○○
    既為被告甲○○之連帶保證人，自應與就前述違約金與被告甲
    ○○負連帶清償責任，而原告逾此範圍之請求，則屬無據。
五、從而，原告依兩造間系爭承諾書，請求被告應連帶給付原告
    27,248元，及自起訴狀繕本送達翌日（即110年8月5日）起
    至清償日止，按年息百分之5計算之利息，為有理由，應予
    准許，原告逾此部分之請求，為無理由，應予駁回。而原告
    此駁回之部分，其假執行之聲請即失所附麗，應併予駁回。
六、本件係適用小額訴訟程序之勞動事件所為被告部分敗訴之判
    決，依民事訴訟法第436條之20規定，應依職權就原告勝訴
    部分宣告假執行，並依職權確定訴訟費用額為1,000元（第
    一審裁判費），其中310元應由被告連帶負擔，其餘690元由
    原告負擔。
中　　華　　民　　國 　110　　年　　12　  月　　29　　日
                    勞動法庭法  官  莊明達
上列正本係照原本作成。
如不服本判決，應於送達後20日內，向本院提出上訴狀並應記載
上訴理由，表明關於原判決所違背之法令及其具體內容與依訴訟
資料可認為原判決有違背法令之具體事實，如於本判決宣示後送
達前提起上訴者，應於判決送達後20日內補提上訴理由書（須附
繕本）。
中　　華　　民　　國　  110 　年　  12　  月　　29    日
                            書記官  王淳平